臺灣臺中地方法院民事判決　96年度訴字第1316號
原　　　告　丙○○
即反訴被告
訴訟代理人　丁○
　　　　　　邢建緯　律師
複代理人　　林更穎　律師
複代理人　　乙○○
被　　　告　甲○○
即反訴原告　　　　　樓
上列當事人間請求損害賠償事件，經本院於民國96年8月29日言
詞辯論終結，判決如下：
 主    文
被告應給付原告新臺幣拾陸萬玖佰捌拾伍元，及自民國九十五年
十二月五日起至清償日止，按年利率百分之五計算之利息。
原告其餘之訴駁回。
本訴訴訟費用由被告負擔百分之三十，餘由原告負擔。
本判決第一項於原告以新臺幣伍萬參仟柒佰元為被告供擔保後，
得假執行。
原告其餘假執行之聲請駁回。
反訴原告之訴駁回。
反訴訴訟費用由反訴原告負擔。
   事實及理由
壹、原告即反訴被告 (以下簡稱原告)起訴主張：被告於民國95
    年7月9日自PUB飲酒後，於同日5時25分駕駛車牌號碼
    9222-NK自用小貨車沿台中港路往太原路方向行駛，適原告
    駕駛車牌號碼906-NK營業用小客車，沿忠明南路方向往忠明
    路方向行駛，詎被告不遵守交號誌強行通過十字路口，因而
    導致被告所駕駛之自用小貨車與原告所駛之營業用小客車車
    頭發生踫撞 (下稱系爭車禍)，原告因而受傷送醫，經診斷
    後原告受有頭部撕裂傷約6公分。被告接受警方之酒測，酒
    精濃度測試值為1.10mg/l。汽車行進中駕駛人應注意車前狀
    況，隨時採取必要安全措施，且當時天侯良好、直路、柏油
    路面乾燥而無缺陷，亦無障礙物、視距良好，依當時情形又
    無不能注意之情事，被告竟於行駛時未注意車前狀況及交通
    號誌而貿然通過十字路口，導致原告被撞受傷。被告過失傷
    害原告之身體，爰依民法第184條第1項前段、第193條第1項
    、第195條第1項，請求被告賠償新臺幣 (下同)556000 元 (
    計算式：修理汽車費用360000元+汽車維修期間減少之收入
    96000元+精神上損害賠償100000=556000元)等語並聲明：一
    、被告應給付原告556000元，及自起訴狀繕本送達翌日（即
    95年12月5日）起至清償日止，按年利率5%計算之利息。二
    、願供擔保，請准宣告假執行。
貳、被告即反訴原告 (以下簡稱被告)則以：
一、系爭車禍係因原告違反交通規則所致，被告雖喝酒但意識仍
    清楚等語資為抗辯。並聲明：請求駁回原告之訴。
二、被告於95年7月9日5時25分左右駕駛車牌號碼9222-NK休旅車
    ，在台中巿區○○○路往太原路方向，沿台中港路慢車道行
    駛，途經台中港路與忠明路口，遭來自左側闖紅燈並超速，
    沿忠明南路往博館路方面疾駛而來之原告駕駛之車牌號碼
    906-NK營業小客車所撞擊，被告之左前輪部分全毀，兩個安
    全氣囊皆爆開，車身打轉，嗣後撞到分隔島，造成被告之右
    肘擦傷、右膝擦傷、瘀腫傷等傷害。爰依民法第184條、第
    193條第1項、第195條第1項提起反訴，請求原告賠償380571
    元 (計算式：修理汽車費用180000+醫療費571元+精神上損
    害賠償200000元=380571元)。並聲明：原告應給付被告380571
    元，及自反訴狀繕本送達翌日 (即96年5月4日)起至清償日
    止，按週年利率5％計算之利息。
參、本件兩造關鍵爭點及關於爭點之主張如下：
一、事故原因為何？責任比例？
(一)、原告主張：被告闖紅燈、超速、酒駕。
(二)、被告主張：原告闖紅燈、超速，自己有喝酒但意識清楚。
二、雙方車損額為多少？
(一)、原告主張：自己車損額為360000元。
(二)、被告主張：自己車損額為180000元。
三、原告請求汽車維修期間減少收入96000元 (1200元X80日)是
    否有理由?
(一)、原告主張：有理由，原告受損汽車送修後，實際領回車，是
    在95年9月28日，對於原來修車廠預定交車日是8月8日不爭
    執，實際發生車禍日期是7月9日。
(二)、被告主張：無理由，不到80天，只有十幾天，是從95年7月
    25日到95年8月8日。
肆、法院之判斷：
一、按「因故意或過失，不法侵害他人之權利者，負損害賠償責
    任。」、「不法侵害他人身體或健康者，對於被害人因此喪
    失或減少勞動能力或增加生活上之需要時，應負損害賠償責
    任。」、「不法侵害他人之身體、健康、名譽、自由、信用
    、隱私、貞操，或不法侵害其他人格法益而情節重大者，被
    害人雖非財產上之損害，亦得請求賠償相當之金額」，民法
    第184條第1項、第193條第1項、第195條第1項前段分別定有
    明文。至於損害賠償之範圍，應以被害人實際所受損害為衡
    。而當事人主張有利於己之事實者，就其事實有舉證之責任
    ，此觀民法第216條第1項及民事訴訟法第277條之規定自明
    。經查，依臺灣省臺中巿區車輛行車事故鑑定委員會95年10
    月3日中巿行字第0955402647號函之鑑定，系爭車禍經過為
    被告駕駛自小貨車沿台中港路慢車道由健行路往太原路方向
    行駛，途至肇事處，適原告駕駛營業小客車於其左方沿忠明
    南路往博館路方向行駛，兩車於路口內發生碰撞肇事，認定
    被告酒精濃度過量駕車，原告超速行駛之情況屬於明確。被
    告應注意飲酒過量即不可開車，且能注意而不注意，故被告
    有過失，且其過失行為與系爭事故之發生有相當因果關係，
    則被告構成對於原告身體權、財產權之過失侵權行為。原告
    依交通規則應注意速限規定，能注意不注意，違規超速行駛
    ，故原告亦有過失，且其過失行為與系爭車禍之發生有相當
    因果關係，則原告構成對被告身體權、財產權之過失侵權行
    為。兩造依前揭規定自可請求對方賠償必要之醫療費支出、
    修理汽車費用、汽車維修期間減少之收入，以及相當金額之
    非財產損害。茲審酌兩造的過失分擔比例及兩造主張之數額
    如下：
(一)、按「損害之發生或擴大，被害人與有過失者，法院得減輕賠
    償金額，或免除之。」民法第217條第1項定有明文。查系爭
    車禍本院參酌兩造過失情節，認被告之過失為事故發生之主
    因，原告之過失為肇事次因，過失比例為7比3，是本件原告
    應負30%過失責任，被告應負70%之過失責任。
(二)、原告修理汽車費用：按損害賠償，應以填補債權人所受損害
    及所失利益為限，依通常情形，或依已定之計劃、設備或有
    其他特別情事，可得預期之利益，視為所失利益，民法第
    216條規定甚詳，又不法毀損他人之物者，應向被害人賠償
    其物因毀損所減少之價額，同法第196條定有明文，依上開
    規定請求賠償物被毀損所減少之價額，得以修復費用為估定
    之標準，但以必要者為限（例如：修理材料以新品換舊品，
    應予折舊）（最高法院77年度第9次民事庭會議決議參照）
    ，原告主張因系爭車禍致其所有車輛受損，修理費用360000
    元，業據其提出汽車行照、中部汽車股份有限公司發票、估
    價單及工作傳票各1份在卷可憑，堪信為真實，惟查原告所
    支出的修理費用，零件費用為314440元，而新零件更換被撞
    毀之舊零件，應將折舊予以扣除，經查本件原告所有上開營
    業小客車是94年8月8日發照，有原告提出之行車執照影本附
    卷可按，算至95年7 月9日本件毀損侵權行為時，該營業小
    客車使用期間已有11月；依營利事業所得稅結算申報查核準
    則第95條第8項規定，提列折舊以年為計算單位，其使用期
    間未滿1年者，按實際使用月數相當於全年之比例計算之，
    不滿1月者，以月計; 又依行政院所頒佈之固定資產耐用年
    數表第2類第3項規定，運輸用營業小客車之耐用年數為4年
    ，依定率遞減法每年折舊千分之438計算，據此計算原告所
    有上開營業小客車更換零件折舊總額為元126248元（314440
    x0.438x11/12=126248，元以下四捨五入），扣除折舊後原
    告此部分得請求之金額為233752元（000000-000000=233752
    ），原告請求逾此部份為無理由，不應准許。
(三)、原告汽車維修期間減少之收入：原告主張其係以駕駛計程車
    為業，其所有車牌號碼906-NK營業用小客車於95年7月9日因
    系爭車禍而遭撞毀，進場維修至95年9月28日方修理完成，
    其間原告共有80天無法開車營業，又臺中巿營業小客車駕駛
    每日收入為1200元，故原告因汽車維修不能工作減少之收入
    為96000元 (1200x80=96000)。惟查，依原告所提之中部汽
    車股份有限公司估價單，原告交修日期為95年7月25日，預
    定交車日期為同年8月8日，則實際送修時間為15天，應以實
    際送修時間計算原告因汽車維修期間減少之收入，否則車損
    受害人即得以延後送修或延後領車左右損害大小，自非合理
    ，故原告此部份之請求於18000元 (1200x15=18000)範圍內
    有理由，應予准許，逾此金額之請求，則屬無據，應予駁回
    。
(四)、原告請求之慰撫金（即非財產上之損害）：本院斟酌原告所
    受之傷害程度，兩造之學歷及社會地位，原告小學畢業、為
    計程車司機、月薪4萬元，家庭狀況有配偶、子女3人；被告
    高中畢業、為公司負責人，年收入80萬元，家庭狀況有母親
    、子女1人等一切情形，認為原告請求之非財產上之損害請
    求以50000元為相當。
(五)、被告請求之汽車修理費：被告主張因系爭車禍致其所有車輛
    受損，修理費用180000元，業據其提出提出裕唐汽車豐潭廠
    維修明細表1份在卷可憑，堪信為真實，惟查被告所支出的
    修理費用，零件費用為142007元，應將折舊予以扣除，而原
    告所有上開自用小客車是95年4月27日發照，有被告提出之
    行車執照影本附卷可按，算至95年7月9日本件侵權行為發生
    時，該營業小客車使用期間共2月11日；依營利事業所得稅
    結算申報查核準則第95條第8項規定，提列折舊以年為計算
    單位，其使用期間未滿1年者，按實際使用月數相當於全年
    之比例計算之，不滿1月者，以月計；又依行政院所頒佈之
    固定資產耐用年數表第2類第3項規定，其它業客車之耐用年
    數為5年，依定率遞減法每年折舊千分之369計算，本件被告
    車輛共使用2月11日，應以3月計，據此計算被告所有上開自
    用小客車更換零件折舊總額為13100元（142007X0.369X3/12
    =13100，元以下四捨五入），扣除折舊後被告此部分得請求
    之金額為166900元（000000-00000=166900），被告請求逾
    此部份為無理由，不應准許。
(六)、被告請求之醫療費：被告主張因系爭車禍支出醫療費用571
    元，並已提出衛生署立臺中醫院收據1張為憑，堪信為真實
    ，故被告此部分之請求有理由，應予准許。
(七)、被告請求之慰撫金（即非財產上之損害）：本院斟酌被告所
    受之傷害程度，兩造之學歷及社會地位，原告小學畢業、為
    計程車司機、月薪4萬元，家庭狀況有配偶、子女3人；被告
    高中畢業、為公司負責人，年收入80萬元，家庭狀況有母親
    、子女1人等一切情形，認為被告請求之非財產上之損害請
    求以30000元為相當。
二、綜上所述，原告所受損害為301752元 (計算式如下：233752
    +18000+50000＝301752），被告所受損害為167471( 計算式
    如下：166900+571＝167471）元，原告與被告的過失比例為
    3比7，則原告應負擔140767元〔計算式如下：(301752+1674
    71)X0.3＝140767，元以下四捨五入〕，被告應負擔328456
    元〔計算式如下：(301752+167471)X0.7＝328456，元以下
    四捨五入〕，原告就其所受損害扣除其應負擔之數額後，得
    向被告請求160985元 (000000-000000=160985)，故原告依
    民法第184條第1項前段、第193條第1項及第195條第1項前段
    ，請求被告給付160985元及自起訴狀繕本送達翌日（即95年
    12月5日）起至清償日止，按年利率5%計算之利息，為有理
    由，應予准許，逾此部分之請求為無理由，應予駁回。被告
    應分擔數額328456元大於其所受損失167471元，故其請求為
    無理由，應予駁回。
陸、本件原告勝訴部分，原告陳明願供擔保，請准宣告假執行，
    核無不合，應予准許，爰酌定相當之擔保金額宣告之。至原
    告敗訴部分，其假執行之聲請，亦失所附麗，應併予駁回。
柒、本案事證已臻明確，兩造其餘之陳述、攻擊防禦方法及舉證
    ，均對本判決之結果不生影響，爰不一一論述，附此敘明。
捌、結論：本件原告之訴為一部有理由，一部無理由，反訴原告
    之反訴為無理由，依民事訴訟法第79條、第78條、第390條
    第2項，判決如主文。
中　　華　　民　　國　　96　　年　　9　　月　　26　　日
                  民事第三庭    法  官   曹宗鼎
上正本係照原本作成
如對本判決上訴，須於判決送達後20日內向本院提出上訴狀。
中　　華　　民　　國　　96　　年　　9　　月　　26　　日
                                書記官
